【裁判字號】    97,消債更,1591
【裁判日期】    971127
【裁判案由】    聲請更生程序
【裁判全文】
臺灣高雄地方法院民事裁定          97年度消債更字第1591號
聲  請  人  甲○○
                      通訊地址.
上列當事人聲請消費者債務清理事件，本院裁定如下：
    主  文
聲請駁回。
聲請費用由聲請人負擔。
    理  由
一、本件聲請意旨略以：聲請人每月薪資係新臺幣（下同）25,0
    00元，須支出個人日常生活費用外，並須支付扶養聲請人之
    母親之費用，因有不能清償債務之虞，前於97年8 月間與最
    大債權銀行遠東銀行就聲請人積欠如附表所示之款項進行協
    商，並願以每月5,000 元無息還款，惟遭債權銀行以債務人
    曾於97年7 月聲請協商後又主動要求撤件而退件，該行乃依
    銀行公會「非因資格或文件不符被退件者須屆滿6 個月始可
    再行申請協商」之規定而未予受理，以致未開立任何證明予
    聲請人，致協商不成立，而聲請人無擔保或無優先權之債務
    總額未逾1,200 萬元，復未經法院裁定開始清算程序或宣告
    破產，爰聲請更生云云。
二、按債務人不能清償債務或有不能清償之虞，且無擔保或無優
    先權之債務總額未逾新臺幣1200萬元者，於法院裁定開始清
    算程序或宣告破產前，得向法院聲請更生，消費者債務清理
    條例第3 條、第42條第1 項分別定有明文。又聲請更生或清
    算不合程式或不備其他要件者，法院應以裁定駁回之，但其
    情形可以補正者，法院應定期間先命補正，復為同條例第8
    條所明定。
三、經查：
  (一)聲請人主張其有上開收入及債務，前於97年8 月間依消費者
    債務清理條例之規定，向最大債權金融機構遠東銀行申請協
    商後，遭該金融機構退件致協商不成立等事實，業據聲請人
    提出財團法人金融聯合徵信中心當事人查詢個人資料（信用
    報告）回覆書、前置協商退件通知函、統一發票、繳費收據
    、戶籍謄本、聲請人之95、96年度綜合所得稅各類所得資料
    清單、財產歸屬資料清單、勞工保險被保險人投保資料表、
    家族系統表、活期儲蓄存款存摺、房屋租賃契約書等為證（
    見本院卷第22至24頁、第12頁、第40至61頁、第14至19頁、
    第21頁、第62至64頁），經核亦無不符，堪信為真實。
  (二)又聲請人每月收入約為25,000元，業據聲請人陳稱在卷（見
    本院卷第10頁），並有勞工保險被保險人投保資料表在卷足
    憑（見本院卷第18頁），堪信為真實。另聲請人主張其每月
    須支出膳食費、交通費、房屋支出、扶養支出、其他支出等
    費用約21,000元，固提出於本件聲請前2 年內之支出電信費
    、房屋租賃契約書、統一發票等之收據，惟因其尚無法提出
    全部基本生活開銷之憑證，無從認定其每月之實際開銷金額
    確如聲請人所陳之支出金額；惟聲請人既已負巨額負債，其
    生活標準應予以壓縮至最低標準，始符公允；以聲請人居住
    於高雄市，依內政部於96年9 月6 日以台內社字第09601394
    39號公告之97年度臺灣省低收入戶最低生活費，每人每月1
    0,991 元計算；從而，計算聲請人每月支出之基本生活費用
    即應以上開之10,991元為宜。再聲請人主張其須扶養其母即
    第三人陳玉扇，已提出戶籍謄本、家族系統表為證，惟陳玉
    扇95及96年度有數筆利息所得，且其名下有房屋及土地各1
    筆，有本院依職權調閱之稅務電子閘門財產所得調件明細表
    在卷可稽（見本院卷第69至72頁），足見陳玉扇顯無不能維
    持生活情形，是聲請人主張扶養其母云云，尚難遽信，自無
    足作為聲請人有利之認定。從而，聲請人每月需支出之費用
    為個人生活費10,991元；然聲請人於每月薪資既約有25,000
    元，扣除上開生活費支出後，尚無不敷分期繳納積欠款項之
    情，亦無有聲請人所陳現有何無法清償債務之虞之情。
四、綜上，本件聲請人依現有收入，扣除生活支出後，並未有不
    能清償債務之虞之情，應屬聲請更生之要件不備，且又無從
    補正，依首揭條文之意旨，自應駁回其更生之聲請，爰裁定
    如主文。
中    華    民    國    97    年    11    月    27    日
                  民事第五庭  法      官  楊淑珍
上為正本係照原本作成。
如不服本裁定，應於裁定送達後10日內，以書狀向本院提出抗告
，並繳納抗告費新臺幣1千元。
中    華    民    國    97    年    11    月    27    日
                              書  記  官  吳韻芳
附表：債權人清冊
┌──┬────────────┬────────┬────────┐
│編號│債權人                  │金額（新臺幣）  │債權之種類      │
├──┼────────────┼────────┼────────┤
│一  │香港上海匯豐銀行        │  230,938元     │信用卡          │
├──┼────────────┼────────┼────────┤
│二  │遠東商業銀行            │  392,000元     │信用卡          │
├──┼────────────┼────────┼────────┤
│三  │玉山商業銀行            │  129,498元     │信用卡          │
├──┼────────────┼────────┼────────┤
│四  │永豐銀行                │   57,535元     │信用卡          │
├──┼────────────┼────────┼────────┤
│五  │萬泰商業銀行            │  240,000元     │現金卡          │
├──┼────────────┼────────┼────────┤
│六  │台新國際商業銀行        │   50,000元     │信用卡          │
├──┼────────────┼────────┼────────┤
│七  │聯邦商業銀行            │  120,000元     │信用卡          │
├──┼────────────┼────────┼────────┤
│八  │荷商荷蘭銀行            │  230,000元     │信用卡          │
├──┼────────────┼────────┼────────┤
│合計│                        │1,449,971元     │                │
└──┴────────────┴────────┴────────┘


司法院資訊處製作；財團法人民間司法改革基金會備份。
